臺灣臺中地方法院刑事判決
111年度金訴字第657號
公  訴  人  臺灣臺中地方檢察署檢察官
被      告  張銘修



上列被告因違反洗錢防制法等案件，經檢察官提起公訴（111年
度偵字第12474號），本院判決如下：
    主    文
戊○○犯如附表二所示之罪，均累犯，各處如附表二所示之刑及沒
收。應執行有期徒刑壹年，併科罰金新臺幣玖萬元，罰金如易服
勞役，以新臺幣壹仟元折算壹日。
    犯罪事實
一、戊○○於民國110年9月7日20時38分許，在社群網站臉書上見
    到徵人廣告，便以通訊軟體Messenger與真實姓名年籍均不
    詳，暱稱「Evas Meyer」之人（無證據證明為未成年人）聯
    絡，得知代購比特幣之工作。而依戊○○之知識、經驗，明知
    比特幣為虛擬貨幣，購入方式多元，應無將款項存入他人帳
    戶再委由他人購買之必要，在可預見「Evas Meyer」所稱上
    開工作內容包含提供自己之金融機構帳戶資料，並提領帳戶
    內來源不明之款項，再代為購買比特幣，存入指定之電子錢
    包，顯可疑係在收取特定犯罪所得，並充當提領贓款而擔任
    俗稱「車手」之角色，以掩飾或隱匿特定犯罪所得之去向、
    所在，而該結果之發生並不違背其本意之不確定故意，猶為
    賺取「Evas Meyer」所允諾之報酬，而與「Evas Meyer」共
    同意圖為自己不法之所有（無證據證明有3人以上共同為之
    ），基於詐欺取財及一般洗錢之犯意聯絡，以Messenger將
    其向國泰世華銀行銀行所申設帳號000000000000號帳戶（下
    稱本案國泰銀行帳戶）之帳號傳送予「Evas Meyer」。嗣「
    Evas Meyer」即於如附表一所示之時間及方式訛騙如附表一
    所示之被害人，致其等各陷於錯誤，分別於如附表一所示之
    時間，將如附表一所示之款項匯入本案國泰銀行帳戶後，戊○○即於附表一所示之時間、地點，提領如附表一所示之款項
    ，再於附表一所示之時間、地點，購買如附表一所示價值之
    比特幣後，再將比特幣轉發至「Evas Meyer」指定之電子錢
    包內。戊○○就附表一所示行為，並因而各獲得新臺幣（下同
    ）2000元、5000元、1900元之報酬。嗣丙○○、乙○○、丁○○因
    發覺有異，報警處理而查悉上情。
二、案經丙○○、乙○○、丁○○訴由南投縣政府警察局竹山分局報請
    臺灣臺中地方檢察署檢察官偵查起訴。
    理    由
一、證據能力部分：
    本案下列所引用被告戊○○以外之人於審判外之陳述，並無符
    合刑事訴訟法第159條之1第1項規定之情形，且公訴人及被
    告於本院依法調查上開證據之過程中，已明瞭其內容，足以
    判斷有無刑事訴訟法第159條第1項不得作為證據之情事，而
    皆未聲明異議，又被告於本院行準備程序詢及證據方法之意
    見時，亦明示同意有證據能力（見本院卷第200至202頁），
    本院審酌上開陳述作成時之情況，並無違法取證之瑕疵，認
    以之作為證據為適當，揆諸刑事訴訟法第159條之5之規定及
    最高法院104年度第3次刑事庭會議決議之意旨，應具有證據
    能力。另卷附之非供述證據部分，均不涉及人為之意志判斷
    ，與傳聞法則所欲防止證人記憶、認知、誠信之誤差明顯有
    別，核與刑事訴訟法第159條第1項之要件不符。上開證據既
    無違法取得之情形，且經本院依法踐行調查證據程序，自應
    具有證據能力，合先敘明。
二、認定犯罪事實所憑之證據及理由：
　　上開犯罪事實，據被告於本院審理時坦認（見本院卷第227
    至229頁），遭不詳之人施詐之經過，亦經告訴人丙○○、乙○○、丁○○於警詢時指述甚詳（見偵卷第43至46頁、第71至73
    頁、第149至151頁），並有全家超商臺中建民店110年9月9
    日監視錄影擷圖、全家超商臺中狀元店110年9月12日至14日
    監視錄影擷圖、丙○○報案資料(內政部警政署反詐騙諮詢專
    線紀錄表、彰化縣警察局員林分局林厝派出所受理詐騙帳戶
    通報警示簡便格式表、受理各類案件紀錄表、受(處)理案件
    證明單、金融機構聯防機制通報單)、丙○○國泰世華銀行員
    林分行帳戶(帳號000000000000號)存摺影本、丙○○提出「Ev
    as Meyer」臉書及對話訊息擷圖、乙○○報案資料(內政部警
    政署反詐騙諮詢專線紀錄表、臺北市政府警察局內湖分局文
    德派出所受理詐騙帳戶通報警示簡便格式表、受理各類案件
    紀錄表、受(處)理案件證明單)、乙○○網路轉帳交易明細、
    乙○○提出「Evas Meyer」臉書及MESSENGER對話訊息擷圖、
    丁○○報案資料(內政部警政署反詐騙諮詢專線紀錄表、金門
    縣警察局金城分局金城派出所受理詐騙帳戶通報警示簡便格
    式表、受理各類案件紀錄表、受(處)理案件證明單、金融機
    構聯防機制通報單)、丁○○郵政跨行匯款申請書、丁○○提出
    「Evas Meyer」臉書及MESSENGER對話訊息擷圖、戊○○提出
    「Evas Meyer」臉書及MESSENGER對話訊息擷圖、國泰世華
    商業銀行存匯作業管理部110年11月25日國世存匯作業字第1
    100192063號函暨附件：戊○○帳戶(000000000000號)基本資
    料及交易明細等在卷可參（見偵卷第29至31頁、第39至41頁
    、第49至63頁、第81至127頁、第145至147頁、第153至167
    頁、第171至205頁、第213至219頁），足認被告之任意性自
    白與事實相符，而堪採信。從而，本件事證明確，被告犯行
    洵堪認定，應予依法論科。
三、論罪科刑：
(一)被告將本案國泰銀行帳戶之帳號提供予「Evas Meyer」後，
    即有附表一所示之告訴人受騙而匯款至本案國泰銀行帳戶，
    被告及「Evas Meyer」對所匯入之款項已有實際管領支配之
    能力，自該當詐欺取財既遂罪。嗣被告再依「Evas Meyer」
    指示提領上開款項並購買比特幣後，再將比特幣轉發至「Ev
    as Meyer」指定之電子錢包，以此等迂迴層轉之方式，掩飾
    、隱匿詐欺所得之去向，自屬一般洗錢既遂，是核被告就附
    表一所為，均係犯刑法第339條第1項之詐欺取財罪及洗錢防
    制法第14條第1項之一般洗錢罪。
(二)被告雖未親自以附表一所載之詐騙手法訛詐附表一所示之告
    訴人等，然其與「Evas Meyer」相互利用彼此之行為，先由
    「Evas Meyer」向附表一所示之告訴人等詐得金錢後，復由
    被告提領渠等匯入本案國泰銀行帳戶中之款項，再購買比特
    幣後轉發至「Evas Meyer」指定之電子錢包，彼此在共同犯
    罪意思之聯絡下相互分工、協力完成各該犯行，自應就共同
    正犯間實行犯罪之行為共同負責。是被告與「Evas Meyer」
    就本案詐欺取財及一般洗錢犯行，均有犯意聯絡及行為分擔
    ，為共同正犯。
(三)被告於附表一編號2所示之告訴人乙○○受騙匯款後，分於附
    表一編號2所載時間、地點，提領如附表一編號2所示之款項
    後，復購買如附表一編號2所示價額之比特幣後，轉發至「E
    vas Meyer」指定之電子錢包，是基於同一目的，而於密切
    、接近之時間、同一地點實施，侵害同一法益，各行為之獨
    立性極為薄弱，依一般社會健全觀念，在時間差距上，難以
    強行分開，在主觀上顯係基於同一之犯意接續為之，應評價
    為接續犯，而論以一罪。
(四)被告所為詐欺取財罪及一般洗錢罪間之犯行，有實行行為局
    部同一之情形，為想像競合犯，應依刑法第55條規定，從一
    重以一般洗錢罪處斷。
(五)被告所犯上揭3次一般洗錢罪，犯意各別，行為互殊，被害
    人亦不同，應予分論併罰。
(六)刑之加重、減輕：
　1.被告前因公共危險案件，經臺灣嘉義地方法院以108年度嘉
    交簡字第581號判處有期徒刑2月確定，於108年8月28日易科
    罰金執行完畢乙節，有臺灣高等法院被告前案紀錄表1份在
    卷為憑，其於前案有期徒刑執行完畢後，5年內故意再犯本
    件有期徒刑以上之各罪，俱為累犯。而檢察官於本院審理時
    已陳明被告上開構成累犯之事實，並請求依刑法第47條第1
    項規定，論以累犯並加重其刑，且提出被告刑案資料查註紀
    錄表及前揭刑事簡易判決為佐，堪認已就被告上開犯行構成
    累犯之事實有所主張，並盡實質舉證責任。惟本院審酌被告
    前揭構成累犯案件與被告本案所犯之罪質迥異，難認被告再
    犯本案件有何刑罰反應力薄弱或具特別惡性情形，參酌大法
    官釋字第775號解釋意旨，被告本案犯行尚無依刑法第47條
    第1項規定加重其刑之必要。
  2.再被告於本院審理時自白犯罪，爰依洗錢防制法第16條第2
    項之規定，減輕其刑。
(七)爰以行為人之責任為基礎，審酌被告為賺取不法報酬，任意
    提供金融帳戶資料予不詳之「Evas Meyer」使用，再依指示
    提領詐欺所得款項購買比特幣後轉發至指定之電子錢包，阻
    礙國家對詐欺犯罪所得之追查、處罰，且造成告訴人丙○○、
    乙○○、丁○○等各受有如附表一所示財產損失之犯罪危害程度
    ，並衡酌被告在本案係擔任上開工作之角色分工，另其於犯
    後原否認犯行，迄本院審理時方為坦認，復未與附表一所示
    之告訴人達成調解或和解，亦未賠償損害之態度，暨其自陳
    之教育程度、職業、家庭經濟及生活狀況（見本院卷第229
    頁）等一切情狀，分別量處如附表二所示之刑，併就併科罰
    金刑部分諭知如易服勞役之折算標準，並考量被告所犯上開
    各罪之罪質相同，犯罪情節相似，犯罪時間相距不長，依其
    所犯上開各罪之責任非難重複程度，兼顧其所犯數罪反應之
    人格特性、犯罪傾向，施以矯正必要性等情，定其應執行之
    刑，及就併科罰金刑部分諭知如易服勞役之折算標準如主文
    所示，以資懲儆。　
四、沒收部分：　　
    被告於本院審理時供稱：有去提領款項購買比特幣當天才會
    有報酬，110年9月9日、9月12、13、14日都有報酬，一天20
    00元。但是9月13日拿到3000元，14日拿到1900元，總共拿
    到8900元等語（見本院卷第229頁），據此，被告就附表一
    所示犯行，應各取得2000元、5000元、1900元之報酬，屬其
    所有之犯罪所得，並未扣案，且金錢並無不宜執行沒收之情
    事，爰依刑法第38條之1第1項前段、第3項之規定，於被告
    所犯各罪刑項下宣告沒收，並於全部或一部不能沒收時，追
    徵其價額。至被告遂行本案詐欺取財及一般洗錢犯罪所掩飾
    、隱匿之財物（即已購買比特幣後轉發至指定之電子錢包之
    款項），並無證據證明在被告實際掌控中或屬被告所有，尚
    難認被告就此部分財物具所有權或事實上之處分權，當無從
    依洗錢防制法第18條第1項之規定，宣告沒收，併此敘明。
據上論斷，應依刑事訴訟法第299條第1項前段，洗錢防制法第14
條第1項、第16條第2項，刑法第11條前段、第28條、第339條第1
項、第47條第1項、第55條、第42條第3項前段、第51條第5款、
第7款、第38條之1第1項前段、第3項，刑法施行法第1條之1第1
項，判決如主文。
本案經檢察官陳祥薇提起公訴，檢察官甲○○到庭執行職務。
中　　華　　民　　國　　111 　年　　12　　月　　14　　日
           刑事第十五庭  審判長 法  官  曹錫泓
                                法  官  陳韋仁
              　　　　　　　　　法　官　江健鋒　　
以上正本證明與原本無異。
如不服本判決，應於收受本判決後20日內向本院提出上訴書狀，
其未敘述上訴理由者，並得於提起上訴後20日內向本院補提理由
書狀（均須按他造當事人之人數附繕本）「切勿逕送上級法院」
。
告訴人或被害人如不服判決，應備理由具狀向檢察官請求上訴，
上訴期間之計算，以檢察官收受判決正本之日起算。
                                書記官　呂偵光
中　　華　　民　　國　　111 　年　　12　　月　　15　　日

附錄本案論罪科刑法條全文：
洗錢防制法第14條：
有第二條各款所列洗錢行為者，處7年以下有期徒刑，併科新臺
幣5百萬元以下罰金。
前項之未遂犯罰之。
前二項情形，不得科以超過其特定犯罪所定最重本刑之刑。

中華民國刑法第339條：
意圖為自己或第三人不法之所有，以詐術使人將本人或第三人之
物交付者，處5年以下有期徒刑、拘役或科或併科50萬元以下罰
金。
以前項方法得財產上不法之利益或使第三人得之者，亦同。
前二項之未遂犯罰之。

附表一：（金額：新臺幣）
編號 告訴人 詐欺方法 匯款時間 及金額 提款時間、 金額及地點 購買比特幣時間、金額及地點  1 丙○○ 不詳之人於社群網站臉書使用暱稱「Evas Meyer」，於110年9月9日21時許，向丙○○佯稱：有香奈兒零錢包可以販售云云，致丙○○陷於錯誤，而依指示於右列時間，匯款右列金額至戊○○國泰世華銀行帳號000000000000號帳戶內 110年9月9日 17時14分許 【1萬4000元】 110年9月9日 17時46分許 【1萬2000元】 【臺中市○區○○路0號11號全家超商臺中建民店】 110年9月9日 17時42分許 【1萬2000元】 【臺中市○區○○路000號擬貨幣ATM】 (交易明細及提款影像所示提款時間皆為46分許，但對話紀錄傳送購買比特幣時間為42分許，應為容許之誤差)  2 乙○○ 不詳之人於社群網站臉書使用暱稱「Evas Meyer」，於110年9月9日某時許，向乙○○佯稱：有愛馬仕包可以販售云云，致乙○○陷於錯誤，而依指示於右列時間，匯款右列金額至戊○○國泰世華銀行帳號000000000000號帳戶內 110年9月12日 14時34分許 【10萬元】 (起訴書犯罪事實欄誤載為下午4時34分許) 110年9月12日15時14分許 【10萬元】 110年9月12日 15時31分許 【9萬4000元】 【臺中市○區○○路000號擬貨幣ATM】    110年9月13日 23時1分許 【10萬元】 110年9月13日23時16分許 【9萬7000元】 【上2筆提款地點均在臺中市○區○○路00號全家超商臺中狀元店】 110年9月13日 23時26分許 【9萬7000元】 【臺中市○區○○路000號擬貨幣ATM】  3 丁○○ 不詳之人於社群網站臉書使用暱稱「Evas Meyer」，於110年9月11日0時30分許，向丁○○佯稱：有香奈兒包可以販售云云，致丁○○陷於錯誤，而依指示於右列時間，匯款右列金額至戊○○國泰世華銀行帳號000000000000號帳戶內 110年9月14日 13時56分許 【9萬2900元】 (起訴書犯罪事實欄誤載為下午1時45分許) 110年9月14日 15時3分許 【9萬1000元】 【臺中市○區○○路00號全家超商臺中狀元店】 110年9月14日 15時13分許 【9萬1000元】 【臺中市○區○○路000號擬貨幣ATM】 

附表二：
編號 犯罪事實 宣告刑及沒收 1 犯罪事實一即附表一編號1(丙○○)部分 戊○○共同犯一般洗錢罪，累犯，處有期徒刑肆月，併科罰金新臺幣參萬元，罰金如易服勞役，以新臺幣壹仟元折算壹日。未扣案之犯罪所得新臺幣貳仟元沒收，於全部或一部不能沒收時，追徵其價額。 2 犯罪事實一即附表一編號2(乙○○)部分 戊○○共同犯一般洗錢罪，累犯，處有期徒刑陸月，併科罰金新臺幣陸萬元，罰金如易服勞役，以新臺幣壹仟元折算壹日。未扣案之犯罪所得新臺幣伍仟元沒收，於全部或一部不能沒收時，追徵其價額。 3 犯罪事實一即附表一編號3(丁○○)部分 戊○○共同犯一般洗錢罪，累犯，處有期徒刑伍月，併科罰金新臺幣肆萬元，罰金如易服勞役，以新臺幣壹仟元折算壹日。未扣案之犯罪所得新臺幣壹仟玖佰元沒收，於全部或一部不能沒收時，追徵其價額。